臺灣台中地方法院民事裁定　九十一年度聲繼字第二八號
　　聲　明　人　乙○○
　　即繼承人　　甲○○
　　　　　　　　丁○○
　　右　三　人　戊○○
右聲明人聲明繼承遺產事件，本院裁定如左：
    主      文
聲明駁回。
程序費用由聲明人負擔。
    理      由
一、本件聲明意旨略以：被繼承人丙○○係民國十四年十一月十一日出生，原設籍居
    住台中縣社鄉中興嶺一０六之一號，於八十九年十月二十二日死亡，在台並無得
    為繼承之親屬。被繼承人死亡後在台灣地區留有遺產，現由台中縣榮民服務處保
    管中。聲明人乙○○、甲○○為被繼承人之姊姊，丁○○為被繼承人之弟弟，居
    住大陸地區，依法對於被繼承人丙○○在台灣地區之遺產有繼承權。爰依台灣地
    區與大陸地區人民關係條例第六十六條暨施行細則第四十三條規定，檢具被繼承
    人除戶戶籍謄本、繼承系統表及經財團法人海峽交流基金會驗證之大陸地區湖南
    省省數底市公證處作成之親屬關係公證書暨委託書等文件，向鈞院聲明繼承之意
    思表示等情。
二、按被繼承人為大陸地區人民者，關於繼承，依該地區之法律，但在臺灣地區之遺
    產，適用臺灣地區之法律，臺灣地區與大陸地區人民關係條例第六十條定有明文
    。復按我國民法第一千一百四十八條前段規定，繼承人自繼承開始時，除本法另
    有規定外，承受被繼承人財產上之一切權利義務。同法第一千一百三十八條規定
    ，遺產繼承人，除配偶外，依左列順序定之：︵一︶直系血親卑親屬。︵二︶父
    母。︵三︶兄弟姐妹。︵四︶祖父母。故配偶及直系血親卑親屬均為我國法所定
    之繼承人。本件聲明人主張其為被繼承人丙○○在大陸地區之姊姊或弟弟，固據
    提出大陸地區湖南省數底市公證處（２００１）數證字第二０一、三一六號親屬
    關係證明書正本、影本各乙份及財團法人海峽交流基金會（九０）年核字第四二
    一八二號、一四四九六號證明書正本、影本各乙份為證。惟查，被繼承人丙○○
    死亡前原設籍於臺中縣新社鄉中興嶺一０六之一號，其生父為不詳（戶籍謄本上
    為空白），生母為任氏，有除戶謄本一份附卷可稽。凡此各項，均與聲明人主張
    被繼承人生父為李敘堂者不符，且依上開親屬關係公證書所載，李敘堂生於一八
    八二年十一月八日，死于一九三四年八月，斯時大陸地區並未建立戶政資料，而
    該公證單位係於一九四九年以後始成立，如何在無戶籍資料情況下，據以認定被
    繼承人丙○○生父為李敘堂，且本院依職權函請國防部提供被繼承人來台時所申
    報之親屬資料，亦經該部以無親屬資料可資查詢為由函復本院，而「任氏」係屬
    姓氏，尚難據以認定親屬公證書上所指稱之「任氏」與戶籍謄本上所載之「任氏
    」為同一人，是僅依上證據尚不足以證明聲請人即為被繼承人之姊姊或弟弟。從
    而聲明人本於臺灣地區與大陸地區人民關係條例第六十六條之規定，向本院為繼
    承之表示，尚非有據，應予駁回。
三、依非訟事件法第八條第一項前段，裁定如主文。
中　　　華　　　民　　　國　　九十一　　年　　　五　　　月　　三十一　　日
                            臺灣台中地方法院家事法庭
~B法　　　官　陳學德
右為正本係照原本作成
如對本裁定抗告須於裁定送達後十日內向本院提出抗告狀
中　　　華　　　民　　　國　　九十一　　年　　　六　　　月　　　三　　　日
~B法院書記官
